【裁判字號】    99,簡上,341
【裁判日期】    990624
【裁判案由】    詐欺
【裁判全文】
臺灣桃園地方法院刑事判決             99年度簡上字第341號
上  訴  人
即  被  告  丁○○
上列上訴人即被告因詐欺案件，不服本院簡易庭民國98年5 月27
日98年度桃簡字第1380號第一審刑事簡易判決（檢察官聲請簡易
判決處刑案號：臺灣桃園地方法院檢察署98年度撤緩偵字第122
號），提起上訴，本院管轄之第二審合議庭判決如下：
    主      文
上訴駁回。
丁○○緩刑參年。
    事      實
一、丁○○知悉以金融帳戶資料提供他人使用，依一般社會生活
    經驗，可得預見該帳戶可能遭犯罪集團利用於隱匿詐欺所得
    之財物，竟仍不違其本意，基於提供自己銀行存摺帳戶予不
    明之人幫助他人掩飾犯罪所得財物之犯意，於民國九十八年
    二月二十五日前某日，在臺灣地區某不詳地點，將其所開立
    之玉山銀行中壢分行帳號0000000000000000000號帳戶之存
    摺、提款卡及密碼交付予某真實姓名不詳之成年人做為犯罪
    工具。嗣詐欺集團成員即基於意圖為自己不法所有之犯意聯
    絡，分別於下述時、地使下述各人陷於錯誤，而分別將下述
    金額匯入丁○○上述帳戶內，並提領一空：
  (一)於同年月二十五日下午四時三十分許，詐騙集團成員撥打甲○○之電話，向甲○○佯稱其於之前向ＤＨＣ購買商品，本
    來是一次付清貨款卻被誤設定成分期付款，需至提款機前按
    其指示操作即可取消分期付款之名義，致甲○○陷於錯誤，
    而於同日下午五時二十九分許，在臺北縣新莊市某郵局提款
    機，將新臺幣（下同）九千九百八十九元匯至丁○○所有之
    上開帳戶內。
  (二)於同年月二十五日下午五時十五分許，詐騙集團成員撥打丙○○之電話，向丙○○佯稱其於之前向博客來網路書店購買
    商品，本來是一次付清貨款卻被誤設定成分期付款，需至提
    款機前按其指示操作即可取消分期付款之名義，致丙○○陷
    於錯誤，而於同日下午五時五十五分許，在臺北縣新莊市某
    郵局提款機，將二萬三千四百五十四元匯至丁○○所有之上
    開帳戶內。
  (三)於同日晚間七時四十四分許，詐騙集團成員撥打乙○○之電
    話，向乙○○佯稱其於之前向露天拍賣網站購買商品，本來
    是一次付清貨款卻被誤設定成分期付款，需至提款機前按其
    指示操作即可取消分期付款之名義，致乙○○陷於錯誤，而
    於同日晚間八時二十一分許，在臺中縣大里市○○○路二六
    九號前之新光銀行提款機，將九千九百八十八元匯至丁○○
    所有之上開帳戶內。
二、案經丙○○、乙○○分別訴請桃園縣政府警察局中壢分局、
    臺中縣政府警察局霧峰分局報請臺灣桃園地方法院檢察署檢
    察官偵查聲請簡易判決處刑，暨甲○○訴請臺北市政府警察
    局大安分局報請臺灣桃園地方法院檢察署檢察官偵查移送併
    辦。
    理      由
壹、證據能力：
一、按「被告以外之人於審判外之言詞或書面陳述，除法律有規
    定者外，不得作為證據。」「前項規定，於第161 條2 項之
    情形及法院以簡式審判程序或簡易判決處刑者，不適用之。
    …」，刑事訴訟法159 條第1 項、第2 項前段定有明文。本
    件為第一審簡易判決之上訴案件，是依刑事訴訟法159 第2
    項前段規定，證人丙○○、乙○○、甲○○之警詢證詞，具
    有證據能力。又按「被告以外之人於審判外之陳述，雖不符
    前四條之規定，而經當事人於審判程序同意作為證據，法院
    審酌該言詞陳述或書面陳述作成時之情況，認為適當者，亦
    得為證據。」「當事人、代理人或辯護人於法院調查證據時
    ，知有第一百五十九條第一項不得為證據之情形，而未於言
    詞辯論終結前聲明異議者，視為有前項之同意。」刑事訴訟
    法159 條之5 亦定有明文。本件被告於本院審理時知有上開
    三人之警詢證詞，均未於言詞辯論終結前聲明異議，本院審
    酌並無證據顯示該三人於警詢時遭受任何強暴、脅迫、不正
    取供之外部情況，認為適於作為證據，依上開規定，該三人
    之警詢證詞自有證據能力。
二、按「除前三條之情形外，下列文書亦得為證據：一、除顯有
    不可信之情況外，公務員職務上製作之紀錄文書、證明文書
    。二、除顯有不可信之情況外，從事業務之人於業務上或通
    常業務過程所須製作之紀錄文書、證明文書。三、除前二款
    之情形外，其他於可信之特別情況下所製作之文書。」刑事
    訴訟法159 條之4 亦定有明文。卷附之被告帳戶之開戶資料
    、歷史往來明細、被害人之匯款執據及帳戶存摺明細均為銀
    行人員、財團法人金融聯合徵信中心於日常業務所製作之證
    明文書及紀錄文書，依上開規定，自有證據能力。
貳、實體部分：
一、訊據被告丁○○固自承有開立上開帳戶，且提款卡已不在其
    身上，然矢口否認上開不法處分帳戶之事實。惟查：
  (一)被告先於警詢、偵查中空言辯稱係存簿及提款卡遺失云云，
    惟未指出任何合理可信確有遺失之懷疑，被告於起訴後於本
    院第一審選任辯護人提出答辯狀為相同遺失之答辯，並辯稱
    （略以）：係因提款卡遺失之故，始於98年2 月24日前往開
    戶銀行補辦提款卡，並應徵工作，因而連同履歷表放置於機
    車置物箱，隨後前往應徵工作即忘記取出，直至98年2 月26
    日凌晨查看時，發現該等物品不翼而飛，旋向銀行辦理掛失
    ，因履歷表上有記載生日，而補辦之提款卡密碼即為生日「
    760818」，其遭詐騙集團破解使用，並非被告提供詐騙集團
    云云。被告再於原審訊問時辯稱（略以）：系爭帳戶之存摺
    、提款卡於98年2 月24日放置於機車置物箱內業已遺失云云
    。經核所辯固與警詢、偵查中所辯大致相符，惟經原審訊問
    遺失及應徵當日之細節，被告辯稱係應徵送貨工作，惟對於
    前往哪幾家公司應徵，完全答稱不記得，即使該等公司所在
    位置亦毫無所悉，甚且復改稱尚未去應徵時即發現帳戶不見
    云云。被告所辯已有前後不一之情，且對於所謂應徵之情，
    模糊以對，難令人相信所辯屬實。更有甚之者，被告於本院
    審理時又再翻異上開警、偵訊及原審訊問時之辯詞，改稱：
    伊看到98年2 月24日當天之報紙廣告去應徵送貨司機，伊先
    打電話過去應徵，伊和對方約在中壢火車站後站見面，對方
    說是做送貨電動材料，對方沒有說公司的名稱，也沒有說工
    作的地點，對方只有說工作很隱密，沒有說老闆是誰，他只
    說送的貨是電動賭博機台是不合法的，伊將伊之玉山銀行中
    壢分行上開帳戶的提款卡交給對方，伊也告訴對方密碼，伊
    的密碼就是生日，對方說要交付提款卡及告知密碼之目的是
    要薪資轉帳用的云云。可見被告自警訊伊始即不斷隨訴訟進
    行之程度，及問訊人之問題及問訊技巧而不斷修正己之辯詞
    ，其上開所有辯詞，均不足採信，即便被告於本院審理時供
    稱應徵工作時，對方要伊交出提款卡及密碼作為薪資轉帳用
    途，然任何一般社會人均知帳戶要作為薪資轉帳用途僅須告
    知對方帳戶之金融機構名稱及帳號即可，絕無交付提款卡及
    密碼之必要，一旦交付提款卡及密碼，則被告之帳戶內款項
    即有可能為他人提領一空，如此，被告薪資豈非不保？被告
    自承其之前亦有工作之經歷，對此絕無不知之理，況依卷附
    之被告戶籍謄本資料，被告更係預備役之常備兵，可見其已
    服畢兵役，則其服兵役時對於其如何接受部隊之薪資轉帳知
    之甚明，猶任意將其提款卡及密碼交予不知公司行號地址之
    不知姓名年籍及任何聯絡方式之人，其之交付提款卡及密碼
    予他人，以幫助他人犯罪之主觀犯意明確。
  (二)前揭被害人丙○○、乙○○、甲○○遭詐騙而匯入或存入款
    項入被告上開帳戶之事實，除據該等被害人警詢時指述在卷
    並有其等提出之自動櫃員機匯款、存款執據、存摺內頁明細
    附卷可憑，核與卷附之被告上開帳戶之歷史往來明細相符，
    是被害人所指述之被害情節，足堪採信。
  (三)金融帳戶之使用用途可有多端，被告既然將上開金融機構之
    帳戶交予詐騙集團使用，則殆無任何方式查證或限制詐騙集
    團之使用其之帳戶之用途。再依金融機構接受客戶申請一般
    存款帳戶之現況，絕大多數不須任何條件，亦無須任何費用
    （或僅須區區數百至一千元之開戶費），即任何人均可辦理
    金融帳戶存摺使用，如無特殊理由，實無借用他人存摺使用
    之必要；而金融存摺事關存個人財產權益之保障，倘有不明
    之金錢來源，甚而悠關個人之法律上之責任，其專有性甚高
    ，除非本人、與本人具有信賴關係或其他特殊原因，難認有
    何流通使用之可能，一般人均有妥為保管防阻他人任意使用
    之認識；縱使特殊情況偶有交付他人使用之需，亦必然深入
    瞭解用途及合理性後，再行提供以使用，方符常情；且該等
    專有物品如落入不明人士手中，而未加以闡明正常用途，極
    易被利用為與財產有關之犯罪工具，此為吾人依一般生活認
    知所易於體察之常識。查被告為成年人，又依上開說明，其
    之社會經驗豐富，其就提供帳戶與不認識之人使用，將為他
    人作為詐欺犯罪之工具，而有幫助他人犯罪之可能，自難諉
    為不知，當屬其可預見之範圍。是被告可預見金融帳戶存摺
    提供詐騙集團使用，將幫助詐騙集團實施詐欺犯罪，但因貪
    圖區區之不法處分帳戶之利益，仍將上開帳戶不法處分予詐
    騙集團使用，被告顯有縱有人以其金融帳戶實施詐欺犯罪亦
    不違背其本意之幫助故意自明。綜此，本案事證至明，應依
    法論科，被告之上訴核無理由。
二、核被告所為，係犯刑法第30條第1 項前段、第339 條第1 項
    之幫助詐欺罪。被告為詐欺之從犯，並依刑法第30條第2 項
    之規定減輕其刑。原審援引上開刑法第30條第1 項前段、第
    2 項、第339 條第1 項、第41條第1 項前段、刑法施行法第
    1 條之1 第1 項、第2 項前段，又審酌被告任意提供存摺等
    物供他人使用，已影響社會正常交易安全之情形，對於社會
    秩序之擾亂難謂輕微，對被害人造成損害非輕之犯罪手段、
    所生危害，及犯罪後於警詢及偵訊中，乃至原審審理時均否
    認犯行，並編造帳戶遺失卸責之詞，以及原審收案迄今已近
    五個月，距本案犯行已超過十個月，被告（經由辯護人）閱
    卷，即足依卷內各被害人警詢筆錄，知悉被害人等之連絡方
    式，惟均無賠償被害人等表示之犯後態度，原審認無試行調
    （和）解之必要等一切情狀，量處其有期徒刑3 月，如易科
    罰金新台幣1000元折算一日，其於認事用法及量刑均無不當
    ，被告執上開辯詞以為本件上訴，核無理由，應予駁回。末
    以，被告查無其他前科，有台灣高等法院被告前案紀錄表1
    份附卷可稽，且其於原審判決後之99年1 月18日已分別匯款
    賠償被害人丙○○、乙○○、甲○○，有其匯款予被害人之
    郵政國內匯款執據影本2 張、合作金庫銀行存款憑條影本張
    、和解契約書2 份為憑，其受此次罪刑之宣告，信無再犯之
    虞，因認前開所宣告之刑，以暫不執行為適當，爰依刑法第
    74 條 第1 項第1 款規定，併予宣告緩刑，以啟自新。
據上論斷，應依刑事訴訟法第455 條之1 第1 項、第3 項、第36
8 條，刑法第74條第1項第1款判決如主文。
本案經檢察官蔡奇曉到庭執行職務
中    華    民    國    99    年    6     月    24    日
                  刑事第三庭審判長法  官  謝順輝
                                  法  官  楊麗文
                                  法  官  曾雨明
以上正本證明與原本無異。
不得上訴。
                                  書記官  蘇  萱
中    華    民    國    99    年    6     月    24    日
附錄論罪法條：
中華民國刑法第339條第1項：
（普通詐欺罪）
意圖為自己或第三人不法之所有，以詐術使人將本人或第三人之
物交付者，處5年以下有期徒刑、拘役或科或併科1千元以下罰金
。
以前項方法得財產上不法之利益或使第三人得之者，亦同。
前二項之未遂犯罰之。

司法院資訊處製作；財團法人民間司法改革基金會備份。
